臺灣高等法院臺中分院民事判決　　　九十年度重上字第三七號
　　　上　訴　人　　甲○○
　　　複　代理人　　丙○○
　　　法定代理人　　乙○○
右當事人間給付停靠費事件，上訴人對於中華民國八十九年十二月六日臺灣臺中地方
法院八十九年度重訴字第一四○號第一審判決提起上訴，本院判決如左：
　　　主　　　文
上訴駁回。
第二審訴訟費用由上訴人負擔。
原判決所命給付，上訴人於假執行程序實施前如以新臺幣捌佰伍拾萬伍仟伍佰貳拾
元為被上訴人供擔保後，得免為假執行。
　　　事　　　實
甲、上訴人方面：
壹、聲明：求為判決：
  一、原判決廢棄，被上訴人於第一審之訴駁回。
  二、第一、第二審之訴訟費用，均由被上訴人負擔。
  三、若受不利判決，准上訴人於供擔保後，得免為假執行。
貳、陳述：除引用原判決書之記載外，補稱：
  一、事實部分：
  　(一)兩造均承認或不爭執部分：
　　　1.福神中途站租貨契約係真正。
　　　2.被上訴人南北對開八條路線客運班車，於契約有效期間內，在「行駛路線」
　　　　及「班次」均未增減、變更之情況下，自八十七年十一月份起大幅減少停靠
　　　　福神公司所營汽車休息站「中清站」（下稱福神中清站），直到契約屆期均
　　　　未回復。其減少停靠之班車，則轉而停靠「朝馬站」，復經證人范瓊美庭證
　　　　屬實。
　　　3.被上訴人所提出原證二統聯客運中途站「停靠費核算表」，並未依例經福神
　　　　公司會簽。
　　　4.被上訴人於契約屆期後，仍繼續使用福神中清站到同年十二月二十五日止之
　　　　事實。
　　　5.被上訴人未經福神公司同意，擅自使用福神公司增租部分之營業場地為停車
　　　　場及設置加油站之事實，復有證人廖學儀、王選中證言足佐。
　　　6.被上訴人違反專供休息、轉運之約定，由福神中清站發車至中正機場之事實
　　　　，復有照片及證人王選中庭證足證。
　　　7.被上訴人將客運班車上座位數由三十九人座更改為十九人（總統級豪華座椅
　　　　）之變相違約事實。
    (二)爭執部分：
　　　1.上訴人否認「停靠費核算表」及其內停靠班車次數統計之真正：
　　　　該表未經福神公司會簽，不僅由其會簽欄未經福神公司簽章可證，且經證人
　　　　林添福庭證證實。此再由當時福神公司，已同時針對被上訴人減少停靠班車
　　　　數之不完全給付，行使同時履行抗辯而不給付被上訴人停靠費之客觀情節，
　　　　可供佐證。
　　　2.上訴人否認曾代表老金橋食品有限公司為福神公司簽章保證：
　　　　上訴人經仔細回想當時情景，方憶及上訴人所代表之老金橋食品有限公司，
　　　　當時己經停止營業並完成解散登記，上訴人遂向福神公司表示無法繼續為伊
　　　　與被上訴人為保證行為！就此一事實，可由前揭契約上無上訴人之親筆簽名
　　　　及該公司印章並非老金橋公司印鑑章足證。況且上訴人與被上訴人間，亦未
　　　　曾有締結保證契約之意思之提出與合意，該保證契約根本未曾成立，自無上
　　　　訴人保證責任之問題。
　二、法律部分(爭點)：
　　(一)契約第七條之解釋：
　　　1.依本件系爭契約第七條規定，被上訴人因營業需要，有權調整其班車之「行
　　　　駛路線」或增減「班次」，上訴人固不爭執。惟上訴人所爭執者，係「行駛
　　　　路線」及「班車」，均因關係大眾交通權益，非經報請主管機關核准不得變
　　　　更之既定規制，故被上訴人若未經核准擅自增減其班車之行駛路線及班次，
　　　　當屬違法行為，自非合約條文之本意。此再由該合約第八條設有遷站條件及
　　　　第十二條有違約金約定之情形，更足認上揭解釋，方符合當事人訂約之本意
　　　　。否則，福神公司豈非毫無適用契約第十二條之機會，致本件合約成為完全
　　　　不平等契約矣？
　　　2.何況，本件上訴人不僅在規制上，未向主管機關申請變更路線或增減班次，
　　　　且事實上，亦未變更或增減之！如前所述，其班車係轉而停靠至「朝馬站」
　　　　，並非實際上減少班車數是。
　　(二)福神公司的同時履行抗辯權與抵銷權存在否：
　　　1.福神公司主張被上訴人未依約將南北對開之班車停靠福神中清站﹝改停朝﹞
　　　　，係屬不完全給付，被上訴人其餘部分之給付對福神公司已不具利益，故依
　　　　法主張同時履行抗辯拒付伊依契約於次月五日核計之當月停靠費，核屬依法
　　　　有據﹝其法律上依據，請參閱上訴人於一審所呈辯論意旨狀第一大點﹞。本
　　　　件被上訴人起訴求償之時，固係兩造合約屆期之后，惟在當時，當上訴人主
　　　　張同時履行抗辯拒絕被上訴人之停靠費給付請求之情形下，應認福神公司之
　　　　不完全給付抗辯權，於每期停靠費得請求之時屆至之后，已經轉化為損害賠
　　　　償請求權，並寓有即時予以抵銷之意思。換言之，當被上訴人起訴請求給付
　　　　停靠費之時，本件所應審核者，係其停靠費請求權，經抵銷後，尚存在與否
　　　　之問題，而其前提問題，則係上訴人之損害賠償請求權存在與否矣！
　　　2.退步言之，若認福神公司於被上訴人得請求給付停靠費之時，有無主張抵銷
　　　　之意思不明，則至少於本件繫屬一審之時，已經福神公司主張抵銷矣！
    (三)1.兩造主要爭點在契約第七條及第八條之解釋，其中第七條在於「調整行駛路
　　　　線」、「增減班次」的主張不同：調整行駛路線：
　　　　(1)被上訴人主張：調整班車於行經台中路段時，其停靠台中境內站別之路線
　　　　　。
　　　　(2)上訴人主張：將原經過台中路段的南北對開路線班車，調整為不經台中路
　　　　　段的路線班車。
　　　增減班次：
　　　　(1)被上訴人主張：增減停靠於台中段站之班車數。
　　　　(2)上訴人主張：增減實際「發車」班車數或「法定」班車數。
　　　2.換言之，上訴人主張兩造依福神中途站停靠契約第二條後段約定，由被上訴
　　　　人實際行駛停靠之八條南北對開客運（此八條南北對開路線班車，係兩造合
　　　　作數年來之實際約定路線，不能不察！）言，除非該八條路線班車，因經營
　　　　績效不彰而減少法定班次或減少實際發車數，或者因路線調整以致不再經過
　　　　台中路段高速公路，否則，依兩造合約約定，祇要該八條路線班車往返南北
　　　　途經台中路段時，均應停靠福神中清站。如果被上訴人該八條路線班車路經
　　　　台中段，欲改停他休息站而不願再停靠福神中清站時，即應依第八條於三個
　　　　月前通知即將終止契約，以為遷移他站設停靠站依據！
　　　3.唯有如上解釋第七條、第八條文義，方能使同契約第十二條有平等適用之機
　　　　會，否則，如若原判解釋，上訴人永遠無適用第十二條之機會，且使兩造契
　　　　約變成一面倒之「完全不平等」契約，顯非當事人真意！
　　(四)惟原審判決卻模糊前揭問題焦點為「兩造間約定同並未要求原告保證提供多少
　　　以上之旅客人潮．．．，遑論是要求提供一定程度之班次，或每班次一定要求
　　　有多少車位之載運量，反而約定．．．」云云，顯然已扭曲原契約文義及上訴
　　　人主張：
　　　1.本來兩造契約即無上揭約定。
　　　2.上訴人更未曾如斯主張！
　　　3.上訴人主張兩造契約第七條及第八條之真義為：
　　　　(1)被上訴人八條南北對開路線班車，因均途經高速公路台中段，故均需到上
　　　　　訴人福神公司所營福神站即「中清站」停靠，除非班車路線改變不再經過
　　　　　台中路線段，或發車班數減少，方不在此限！
　　　　(2)若被上訴人南北對開路線班車及其班次，均未調整或增減行經台中路段之
　　　　　事實，但欲改停靠台中段他站時（即實同遷站時），即應終止雙方合約且
　　　　　於三個月通知之。
　　(五)查被上訴人就其八條南北對開路線班車及其發車班次，從未改變及減少乙事，
　　　除經  鈞院函詢交通部公路局證實外，又因被上訴人自陳停靠班車減少且不否
　　　認該等班車改停靠他站（朝馬站）之事實，依法實可視同自認！從而可認被上
　　　訴人所為，顯係不依誠信履行義務之違約行為，上訴人援為給付停靠費抗辯，
　　　依法有據。
　　(六)按經濟部民國五十六年十一月二十四日經商字第三二八六四號函認為：「公司
　　　之增資改組事項，不能認為在清算範圍內，從而關于增資改組事項，不能認為
　　　公司尚未解散，自不得就該已解散之公司復增資改組，而申請變更登記。」同
　　　理，本案保證行為係在公司解散後，非屬公司了結現務之範圍，不能認為係公
　　　司法第二十五條之清算範圍內又非公司法第二十六條所指「為了結現務及便利
　　　清算之目的」而得暫時經營業務之事項，故該保證行為自無公司法第十六條規
　　　定之適用。如上所陳，上訴人甲○○於老金橋公司人格消滅後，以該公司名義
　　　為保證行為，顯然不生公司法第十六條、第二十五條、第二十六條之法律上效
　　　力，至於是否衍生其他法律上之效力問題，非本件訴訟之爭點，不予贅論。
　　(七)按當事人主張有利於己之事實者，就其事實有舉證責任，民事訴訟法第二百七
　　　十七條定有明文，本件依系爭契約第十條規定：「每月五日，由甲方派員與乙
　　　方結算前月份行駛班次次數及乙方需給付甲方所有班次費之款項。」此為本件
　　　契約性質上之必然，蓋若非如此，無法確認班車停靠之次數，則試問如何核算
　　　停靠班次費本件被上訴人自民國八十七年十月份起，因公司改組，其新任負
　　　責人即借故拒與福神公司會算班次費，故其提出之「停靠費核算表」並未經福
　　　神公司會簽，原審不察僅憑被上訴人單方面憑空製作之數據及其公司職員即製
　　　表人范瓊美毫無事據之證言，認定被上訴人之請求有理由，並謂上訴人如否認
　　　被上訴人計算之數量為真正，應另提出數據云云，此乃倒置舉證責任分配之原
　　　則。
　　(八)被上訴人所提出其單方面製作「停靠費計算表」，並無任何憑證以為製表之基
　　　礎，難謂已盡其證據責任。據證人即製表人范瓊美於民國 (下同）九十年五月
　　　二十三日筆錄中證稱：「我是依據車輛進出製作日報表，每個月再製作停靠請
　　　款的月報表。依據車子駕駛員的駕駛憑單  (一張)，再登記到停靠登記表裡。
　　　駕駛憑證都還在總公司。(駛車憑證什麼作用？)是司機與內部計算薪水的依據
　　　。」，職是之故，至少應命其提出所謂之「駕駛憑單」核實結算，否則單憑被
　　　上訴人公司職員憑空製作之所謂「日報表」、「月報表」、「停靠費計算表」
　　　及該製表職員無稽證言，即遽而認定被上訴人主張之事實可採，揆之上開說明
　　　，尚屬無據。
　　(九)被上訴人11.1.提出之準備書(二)狀陳明：「被上訴人提出之停靠費核算表屬於
　　　月報表，係依據每班車進站司機交付之駛車單製作日報表，再依據日報表核算
　　　月報表，每月初五日以前將月報表送給上訴人福神公司 (簽章認可) 」等語。
　　　是依被上訴人所主張之上開事實，被上訴人即令提不出經福神公司會簽之日報
　　　表或月報表，至少應提出駛車單以為憑證，否則單憑其單方面憑空製作之「停
　　　靠費計算表」並製表人即其職員范瓊美毫無事據之證言，即謂其已負完全之舉
　　　證責任，而反謂：「被告 (即上訴人)否認原告 (被上訴人)計算之數量為真正
　　　，然究應為多少，亦未提出證據以實其說」云云，則係舉證責任分配原則之錯
　　　亂，吾人不認為其可以。
　　(十)關於停靠費之核算，福神公司與被上訴人於第一年 (即10.1.至9.）之核
　　　對方式係被上訴人根據司機交付之駛車單製作日報表 (每一班車進站司機則交
　　　付被上訴人駛車者一張駛車單，此為被上訴人於11.1.準備書(二)狀自承)福神
　　　公司之現場經理如認為無誤則於日報表上簽章認可  (每一班車進站，福神公
　　　司則交付司機便當憑單一張，福神公司係以便當憑當支出憑以認定班車次數)
　　　，然後福神公司於每月初五就被上訴人製作之月報表予以核對後簽章認可。但
　　　後來被上訴公司改組，其新任負責人即拒與福神公司會算班次費，被上訴人空
　　　言其每月均有送月報表給福神公司收受，而福神公司均未會簽云云，係黑白顛
　　　倒之言，請就其主張之事實，負舉證責任，否則即屬無稽之談。
　　(十一)本件被上訴人係依據公司法第十六條第二項規定認上訴人甲○○應自負保證責
　　　任（此乃應先確立之法律關係），而起訴請求如訴之聲明之金額，於法無據，
　　　其訴顯無理由：
　　　1.公司法第十六條所謂之「公司」，依公司法第一條規定，係指以「營利為目
　　　　的，依照本法組織登記成立之社團法人」，簡言之必須經公司設立登記成立
　　　　，有法人人格之公司，始有公司法第十六條之適用。茲假設某甲以「某某有
　　　　限公司」負責人之身份，與人立約使該「某某公司」為他人之保證人，而查
　　　　「某某有限公司」係未經依公司法設立登記之公司，而係一般商業行號或根
　　　　本不存在之虛設行號或已經完成清算程序，其法人人格已經死亡之解散公司
　　　　，試問此際某甲有無公司法第十六條第二項之適用，而自負保證責任，答案
　　　　很簡單：「沒有」。
　　　2.本件上訴人甲○○於其負責之「老金橋食品有限公司」，解散後，以該已經
　　　　解散而無公司人格之「老金橋食品有限公司」名義為人做保，揆之上開說明
　　　　應無公司法第十六條之適用，其理由為：(1)公司已解散，人格已消滅(2)縱未
　　　　餞行清算程序，但本件保證行為顯非公司法第二十五條之清算範圍內之未了
　　　　事務(3)也非公司法第二十六條所稱之為了結現務及便利清算之目的，而暫時
　　　　經營之業務，故就本件之保證行為而言，「老金橋有限公司」已非公司法第
　　　　十六條所稱之「公司」，而上訴人當非該條第二項所稱之「公司負責人」，
　　　　則被上訴人基於公司法第十六條所規定之法律關係，為本件之請求，即無法
　　　　律上之依據，其訴顯無理由。
　　(十二)1.按民事訴訟法第三百四十四條第一項規定：「下列各款文書，當事人有提出
　　　　之義務：一該當事人於訴訟程序中曾經引用者。‧‧‧五就與本件訴訟有關
　　　　之事項所作者。」本件被上訴人之訴訟代理人於九十年四月二十五日及十一
　　　　月七日準備程序中均允諾會提出相關資料以證明其所製著之「停靠費計算表
　　　　」金額為真；而證人即製表人范瓊美  (即被上訴人公司職員)亦於九十年五
　　　　月二十三日筆錄中稱其係「據駛車憑單以製作日報表，且駛車憑單都還在總
　　　　公司」。是「駛車憑單」等資料係被上訴人用以證明「停靠費計算表」之金
　　　　額係真正之原始證據，且經被上訴人於訴訟中多次引用，而與本件訴訟相關
　　　　，並經本院命其提出，故被上訴人依前揭條文規定有提出之義務，如被上訴
　　　　人不從提出文書之命，依同法第三百四十五條第一項規定，即應認上訴人就
　　　　其請求給付之金額未盡舉證之責。
　　　2.又證人范瓊美於九十年十一月二十八日筆錄中證稱：其係八十七年十月才到
　　　　任，經主管告知報表不用經上訴人福神公司會簽等語。適可證明上訴人違反
　　　　契約第十條規定，從未會同福神公司結算之事實。
　　　3.謹抄錄最高法院四十八年度台上字第一九五六號判決意旨：「關於損害賠償
　　　　之訴，為被上訴人者除須陳明其有權請求者外，並須就受實際損害之數額加
　　　　以證明，此為一般之原則。」該判決明示，損害賠償之請求，除須證明有受
　　　　損害之外，並須就其所主張損害之數額加以證明。同理本件被上訴人 (即原
　　　　告)請求上訴人 (即被告)應給付停靠費，除須證明有停靠之事實外，並應就
　　　　其所主張停靠之次數予以證明，負完全之舉證責任。
　　　4.本件上訴人提出其單方面製作而無任何根據之「停靠費計算表」，不但未依
　　　　契約第十條提出經福神公司會簽結算之證明，又未能提出其所主張之「駛車
　　　　憑單」，即無任何證據力可言。乃原審不查，竟僅憑上開被上訴人單方面製
　　　　作之「停靠費計算表」及製表人范瓊美無稽之證言，即謂被上訴人已盡舉證
　　　　責任，且反謂：「被告否認原告計算之數量為真正，然就應為多少，亦未提
　　　　出證據以實其說」等語，不啻認為損害賠償之債權人只需證明有損害之事實
　　　　，不必對於損害金額之多寡負舉證之責任；亦等於說本件被上訴人只要證明
　　　　確有停靠之事實即可任意請求停靠費，而不必對其主張之停靠次數為任
　　　　何證明，同樣的荒謬，揆之上揭最高法院判決意旨，顯有可議。
乙、被上訴人方面：
壹、聲明：求為判決：
　(一)上訴駁回。
　(二)第二審訴訟費用由上訴人負擔。
貳、陳述：除引用原判決書之記載外，補稱：
　(一)關於上訴人甲○○應負連帶保證責任部分：
　　1.本件訴外人老金橋食品有限公司已於八十六年二月二十一日解散，該公司營業
　　　項目並無保證業務（見已提出原審公司變更登記事項卡），上訴人甲○○為該
　　　公司負責人竟隱瞞事實，以老金橋食品有限公司為本件契約連帶保證人，依公
　　　司法第十六條規定，應由負責人甲○○自負保證責任。
　　2.上訴人甲○○已於原審自認為訴外人老金橋公司與被上訴人訂立保證契約，並
　　　稱：「於八十六年十月間為老金橋公司與原告訂立保證契約時，已知曉老金橋
　　　公司已經停業並完成解散登記，可證當時被告主觀上確信其所為保證行為，根
　　　本不可能造成公司任何損害。基此事證，被告甲○○所為並未符合自負保證責
　　　任之要件是」等語。玆上訴人甲○○於本院否認訂立保證契約云云，顯係事後
　　　翻供卸責，不足採信。
　(二)關於停靠費之計算：
    查被上訴人提出之停靠費核算表，雖未經福神公司會簽，但被上訴人係依據福神
    公司交付之「統聯見習司機登記表」所記載之駕駛用餐記錄，計算停車次數，並
    經證人即製表人范瓊美於原審供證屬實，另上訴人甲○○於原審對於停靠費核算
    表亦不爭執。上訴人所爭執者為被上訴人自八十七年十二月起任意減少停靠班次
    ，但究竟停靠次數應為多少，亦未提出證據以實其說。何況契約期間第一年雙方
    亦未會簽，上訴人亦照付停靠費，並無異議。
　(三)關於行駛路線或增減班次部分：
　　依兩造契約書第七條約定：「契約經營期間內，甲方（指被上訴人）如因營業需
　　要，需調整行駛路線或增減班次等，乙方（指上訴人）不得異議。」而契約書第
　　八條則復約定：「甲方若遷離他地設站時，乙方不得要求任何賠償，惟甲方須在
　　終止前三個月通知乙方」等約定觀之，兩造間之約定並未要求被上訴人保證提供
　　多少以上之旅客人潮，供上訴人擺設攤位營業，遑論是要求提供一定程度之班次
　　、或每班次一定要求有多少車位之載運量，反而約定被上訴人因自己營運之需要
　　，得調整路線或增減班次，被上訴人亦得隨時要求遷離他地設站，僅需於終止前
　　三個月通知上訴人福神公司即可。故上訴人抗辯被上訴人任意調整行駛路線或增
　　減班次，認被上訴人違反契約之約定，應支付違約金云云，顯與契約內容不符。
　(四)關於上訴人請求抵銷相當租金之不當得利及債務不履行部分：
　　被上訴人引用原審八十九年七月十日準備書狀之陳述。
　(五)被上訴人提出之停靠費核算表，屬於月報表，係依據每班車進站司機交付之駛車
　　單製作日報表，再依據日報表核算月報表，每月初五以前將月報表送給上訴人福
　　神公司，而福神公司收受月報表後，均未會簽，但第一年即八十六年十月一日至
　　八十七年九月三十日上均依月報表核算付款，有證人范瓊美分別於一、二審供證
　　屬實，並提出日報表供本院參酌。
　(六)被上訴人於八十八年八月二十四日起在台中市○○路朝馬站正式設站，如下列說
    明：
　　1.民國八十八年四月一日向出租人宋美玉承租門牌台中市○○區○○路三段八一
　　　一號一、二樓房屋（見上證一、房屋租賃契約書），為設站籌備處。
　　2.民國八十八年八月二十四日向出租人馮清選等五人承租門牌台中市西屯區○○
　　　○路○段八號房屋一棟（見上證二、房屋租賃契約書）。另向出租人馮清選承
　　　租坐落台中市○○區○○段第三三七七號、三三七九號、三三八三號、三三八
　　　四號、三四一四號、三四一七號及三五五五號土地約一、二四二坪空地（見上
　　　證三、土地租賃契約書），以上兩份租賃契約書均經法院認證在案，為正式設
　　　站之用。
　　3.依上所述，被上訴人於台中市○○路設站時間，係在系爭中清站合約終止前一
　　　個月，而中清站自八十八年四月份起之停靠班次每月遞增，並無上訴人所稱故
　　　意減少班次，改停中港路朝馬站情事。
  (七)1.本件八十六年十月至八十七年九月止每月停靠費收入金額詳附表記載並有上訴
　　　人公司銀行存款帳戶可查：
　　2.關於系爭路線之營運收入八十六年十月至十二月合計一三、九四九、五六五元
　　　；八十七年全年五五、四○四、一七○元；八十八年一月至九月合計三○、九
　　　六一、七三五元；以上合計一○○、三一五、四七○元。
　　3.比較結果第一年停靠費收入一○、三四四、八九五元，第二年停靠費應收款八
　　　、五三五、五二○元。
　(八)被上訴人於民國八十八年四月一日向出租人宋美玉承租門牌台中市○○區○○路
　　三段八之一號一、二樓房屋 (參上證一、房屋租賃契約書)，為設站籌備處，並
　　向台灣省交通部公路局台中區監理所聲請增設上客站  (即中途站)，經該所以八
　　十八年五月六日 (八八)中監三字第8858788號函核准在案(見上證六) ，足見被
　　上訴人所稱於八十八年四月起籌設朝馬中途站，應屬實在。被上訴人並無故意減
　　少班次，改停朝馬中途站。
　　　理　　　由
一、被上訴人主張：原審共同被告福神興業有限公司（下稱福神公司）邀同上訴人以
　　其所營老金橋食品有限公司（下稱老金橋公司）為連帶保證人，於民國（下同）
　　八十六年十月一日與伊訂立「福神中途站租賃契約書」，契約期限自定約日起兩
　　年，約定契約期間，福神公司無條件提供台中市西屯區○○○段九八、一○一、
　　一○二之三地號三筆土地，及同段九七地號內部分土地，全部面積約七千六百四
　　十五平方公尺之土地及其附屬建物，即坐落於台中市○○路一百七十五號，除福
　　神公司擺設攤位經營外，其餘地段供伊公司各路線班車行駛高速公司對開路線之
　　班車中途休息、轉運、保養、洗車等之用，且伊公司班車停靠時，每一車次由福
　　神公司支付班次費新台幣（下同）五十元，另福神公司每日供應班車駕駛便當及
　　點心，每月五日，由伊派員與福神公司結算前月份行駛班次次數及需給付之所有
　　班次費用之款項，並於當月十日支付予伊。詎福神公司於訂約後第一年自八十六
　　年十月一日起至八十七年九月三十日止均依約付款，惟第二年自八十七年十月一
　　日起至八十八年九月三十日止未再付款，計福神公司積欠伊車次次數十七萬一千
　　五百十四次未付，每次以五十元計算，共計有八百五十七萬五千七百元，扣除用
　　餐費四萬零一百八十元，總計停靠費八百五十三萬五千五百二十元，依約應於次
　　月十日支付，但屢經催討，均置之不理；另上訴人所屬之老金橋公司已於八十六
　　年二月二十一日解散，該公司營業項目並無保證業務，上訴人為該公司負責人，
　　並以老金橋公司為本件契約連帶保證人，依公司法第十六條規定，應由其負責人
　　即上訴人自負保證責任，上訴人自應與福神公司連帶給付上開欠款及遲延利息等
　　情，爰基於履行契約及保證之法律關係，求為命上訴人與福神公司連帶給付伊八
　　百五十三萬五千五百二十元及自起訴狀繕本送達翌日起至清償日止，按年息百分
　　之五加付遲延利息之判決（其中原判決命福神公司如數連帶給付部分，未據福神
　　公司聲明不服，已告確定）。
二、上訴人則以：(一)伊於八十六年十月間為老金橋公司與被上訴人訂立保證契約時，
    老金橋公司已經停業並完成解散登記，而該保證行為非屬公司了結現務之範圍，
    不能認係公司法第二十五條之清算範圍，又非公司法第二十六條所定「為了結現
　　務及便利清算之目的」而得暫時經營業務之事項。按不得為保證之公司所為保證
　　，由公司行為人自負其責，公司法第十六條固有明文。惟基於民事法上過失責任
　　原理原則，公司法第十六條第二項公司負責人自負保證責任規定之解釋適用，仍
　　需以公司負責人於與第三人為保證契約約定時，有使公司受有損害之故意或過失
　　（即責任要件）及有造成公司損害之虞（即結果要件）二要件。伊於八十六年十
　　月間為老金橋公司與被上訴人訂立保證契約時，已知曉老金橋公司已經停業並完
　　成解散登記，可證當時伊主觀上確信其所為保證行為，根本不可能造成公司任何
　　損害。基此，伊所為自無公司法第十六條之適用，自不自負保證之責任。(二)況依
    系爭契約第十條約定，被上訴人須於每月五日派員與福神公司結算前月份行駛班
    次次數及福神公司應給付被上訴人所有班次費之款項，而被上訴人自八十七年十
    月份起，即藉故拒與福神公司會算班次費，故其提出之「停靠費核算表」並未經
    福神公司會簽，復未提出其賴以核計之「駛車憑單」為佐證，自無任何證據力之
    可言，故無從證明福神公司有積欠本件停靠費之情事，(三)又被上訴人於路線未變
    更，班次未減少之情況下，任意減少停靠於福神公司提供之本件場地，而改停於
    朝馬站，並將停靠本件場站之班車座椅改為一車僅二十人座，使福神公司之營利
    大減，而無法生存。另被上訴人擅將部分系爭停靠土地使用權，分別讓與台西及
　　嘉義客運使用，擅自於該處設置台中至中正機場路線班車之發車站，被上訴人所
　　為，乃屬不完全給付，並屬違約。再者，本件契約於八十八年九月三十日屆滿後
　　，被上訴人未經福神公司同意，於八十八年十月一日至同年十二月二十五日，仍
　　繼續使用場地，並將汽車停靠於系爭土地以外，由福神公司向第三人所承租之台
　　中市○○區○○段第五一二、五一六至五一九、五三○及五三一地號土地上，且
　　於其地上設置加油站，均無法律上之原因，而受有相當於租金之利益，以上均據
　　福神公司主張並行使同時履行抗辯權，並拒付停靠費，並於合約終止後，行使懲
　　罰性違約金及不當利得併債務不履行之損害賠償債權抵銷權於后，則被保證之債
　　務根本不存在，縱認伊須代法人自負保證責任，基於保證責任從屬性規定，自無
　　成立餘地等語，以資抗辯。
三、經查，本件被上訴人主張原審共同被告福神公司於八十六年十月一日邀約上訴人
    以其任負責人之老金橋公司為連帶保證人，與被上訴人簽訂「福神中途站租賃契
    約書」，約定於二年期間內，由福神公司無條件提供台中市西屯區○○○段九八
    、一○一、一○二之三地號三筆土地及同段九七號內部分土地，合計約七千六百
    四十五平方公尺及其附屬建物，除福神公司擺設攤位經營外，其餘土地則供被上
    訴人公司各路線班車行駛高速公路時開路線之班車中途休息，轉運、保養、洗車
    等之用，且被上訴人公司每一班車停靠時，每一車次由福神公司支付班次費五十
    元，另福神公司每日供應班車駕駛便當及點心，而於每月五日，由被上訴人與福
    神公司派員結算前月行駛班次次數及班次費之數目，並於當月十日支付予被上訴
　　人等事實，業據被上訴人提出「統聯客運股份有限公司福神中途站合約書」影本
　　一份、停靠費核算表影本一份、存證信函影本一份為證，上訴人則對於上開合約
　　書、存證信函之內容真正不為爭執，且原審共同被告福神公司對於上開合約書及
    存證信函內容之真正於原審亦不爭執，堪認被上訴人此部分之主張為真實。
四、被上訴人另主張上訴人於以老金橋公司為連帶保證人時，老金橋公司業已為解散
　　登記，而屬清算中之公司，上訴人依公司法第十六條之規定應自負保證人之責任
　　，暨福神公司自八十七年十月一日起至八十八年九月三十日止，均未依約支付上
　　訴人所約定之班次費，共積欠班次費八百五十七萬五千五百二十元，扣除代付被
　　上訴人公司司班用餐費四萬零一百八十元後，共欠停靠費八百五十三萬五千五百
　　二十元，應由上訴人與福神公司連帶給付予之部分，則為上訴人所否認，並以上
　　開各情置辯，是本件之爭執要旨，在於：(一)老金橋公司已解散登記，上訴人為其
　　負責人，仍以之為本件契約之連帶保證人，應否依公司法第十六條之規定自負保
　　證人之責任，(二)被上訴人公司班車於八十七年十月一日至八十八年九月三十日間
　　，共於福神公司所提供之場地上停靠之次數為多少？福神公司有無因而積欠其上
　　開數目之停靠費？(三)被上訴人公司於上開期間，是否任意另於台中市設○○○路
　　，以供長途班車中途站之用，而將原應停靠於福神中途站之部分班車改停於朝馬
　　站，並以變相減少座位之方式致生損害於福神公司，並違約提供福神中途站場地
　　由台西及嘉義客運使用，暨是否違約於該場地設至中正機場之發車站？暨有無於
　　契約期滿後繼續使用場地及以福神公司所租用之鄰地上停車及設置加油站，而獲
　　有不當利益？福神公司以其所為係不完全給付及違約，行使處罰性違約金及不當
　　得利併債務不履行之損害賠償債權，並主張抵銷，是否有據？上訴人依保證責任
　　之從屬性，是否同免其責？等項。經查：
　(一)查訴外人老金橋公司已於八十六年二月二十一日解散，該公司營業項目並無保證
　　業務，上訴人為該公司負責人，此有被上訴人提出上訴人所不爭執之老金橋公司
　　變更事項登記卡及章程影本各一份為證，次按公司除依其他法律或公司章程規定
　　得為保證者外，不得為任何保證人。公司負責人違反前項規定時，應自負保證責
　　任，並各科六萬元以下罰金，如公司受有損害時，亦應負賠償責任，公司法第十
　　六條定有明文。則老金橋公司既於八十六年二月二十一日解散，依公司法第二十
　　四條之規定，即應行清算，再依公司法第一百十三條準用公司法第七十九條之規
　　定，自應以全體股東為清算人，而上訴人既為老金橋公司之股東，自為該清算中
　　公司之負責人，老金橋公司既無保證之業務，其竟仍以公司負責人身分於八十六
　　年十月一日與被上訴人訂立連帶保證契約，依上開規定，上訴人自應負老金橋公
　　司所應負擔之連帶保證責任。至於上訴人辯稱：其於訂約時已知悉老金橋公司已
　　經停業並完成解散登記，認其主觀上確信其所為保證行為，根本不可能造成公司
　　任何損害，認其所為未符合保證責任之要件，蓋該保證行為並非公司法第二十五
    條所稱了結現務之範圍，亦非同法第二十六條所謂得暫時經營業務之事項，自不
    足以致公司有何損害，即與公司法第十六條之要件不符，而無其適用云云，惟按
　　公司法第十六條規定之意旨，除在於穩定公司財務，用杜公司負責人以該公司名
　　義為他人作保而生流弊外，復為兼顧保護第三人之利益，故規定由其負責人自負
　　保證責任。復按公司法第十六條之法條文義，僅謂如公司負責人違反公司不得作
　　保之規定，而以公司為人作保時，應自負保證責任，如致公司受有損害時，亦應
　　負賠償責任，是不以其行為有致公司受損害之虞為其應自負保證責任之要件。職
    是，縱認上訴人知悉其以老金橋公司名義所為之保證行為對公司不生效力之情事
    ，然要難據此認其可免除自負責保證責任之責，是其所辯自非可採。
  (二)被上訴人主張其公司客運班車於簽約後第二年即八十七年十月一日起至八十八年
    九月三十日止仍在福神公司提供之「福神中途站」停靠，但福神公司迄未支付該
    段期間之停靠費乙節，為福神公司及上訴人所是認。被上訴人另主張其公司於上
    開期間之班車停靠於福神中途站之班次共為十七萬一千五百十四次，每次以五十
　　元計算，共計為八百五十七萬五千七百元，扣除用餐費四萬零一百八十元，總計
　　有停靠費八百五十三萬五千五百二十元未付部分，為福神公司及上訴人所否認，
　　辯稱：被上訴人所提出之停靠費核算表未依約由福神公司會簽，係被上訴人公司
　　單方面所製作，不具證據力云云，並就被上訴人所主張有關上開期間每月停靠班
　　次之數量統計資料均已逐月交予福神公司收執，但福神公司均未予會簽乙節予以
　　否認。經查：被上訴人公司之班車於八十七年十月一日至八十八年九月三十日止
　　，共停靠於福神公司中途站之班次共為十七萬一千五百十四次（各月之停靠次數
　　詳如原審判決書附表所示），已據被上訴人提出該段期間之停靠費核算表、班車
　　停靠次數統計表、統聯見習司機登記表、稽查便當表等在卷可稽（見原審卷第二
　　三－九五頁），並據證人即製表人范瓊美於原審及本院準備程序中到庭供證明確
　　（見一審卷第一四四－一四六頁、本院卷第七○－七二頁、第一五四－一五六頁
　　），並證稱：第一年亦未經福神公司人員會簽，只將統計表交予福神公司，該公
　　司即付款。第二年每月均交月報表給福神公司，該公司人員亦在現場看，也都對
　　過，只是沒有簽名而已等語（見本院卷第一五五頁、第七一頁），參以：(1)原審
　　被告福神公司在原審指稱：被上訴人在八十七年十二月份之停靠班次比十月份減
　　少三分之一，顯反誠信原則云云（見原審卷第一○四頁），而被上訴人關於八十
　　七年十月及十二月請求之停靠次數分別為一七、○七九及一一、○四○次，有其
　　提出之停靠費計算表在卷可稽（見一審判決書附表），適該年十二月份較十月份
　　減少三分之一強（按，一七、○七九之三分之一為五六九三，三分之二為一二、
　　三八六），苟福神公司未收到該月報表，如何計出其比例？(2)上訴人及福神公司
　　於本院及原審均分別以被上訴人違約將部分班車停靠於朝馬站係屬不完全給付為
　　由主張同時履行抗辯權，而拒絕給付各月之停靠費，益徵被上訴人公司已逐月交
　　付月報表予福神公司，否則其焉有逐月主張同時履行抗辯權而拒絕給付之情形？
　　(3)上訴人辯稱：被上訴人公司班車於第一年每月約停靠二萬次，第二年依其計算
　　表之統計最多為一七、五一八次，最少為一一、一七○次，可見其違約出走云云
　　，由此足認被上訴人所請求之該段期間之各月停靠費未多於往常，且為上訴人所
　　是認。又依被上訴人所提出於第一年即八十六年十月起至八十七年九月止收自福
　　神公司支付停靠費之支票金額分析，該段期間每月停靠班次數量最多為一九、二
　　四六次，最少為一五、八三六次，此有應收票據統計資料表在卷可考（見本院卷
　　第一九六－二○六頁），此並為上訴人所是認（見本院卷第二五一頁），此與被
　　上訴人所主張第二年之停靠次數每月平均約一萬三千次相去不多，而被上訴人又
　　否認該期間有將部分班車改停於朝馬站之情形，上訴人雖指稱其確有將部分班車
　　停於朝馬站之情事，但又未能證明其數量為多少，空言任意指摘，尚難採信。又
　　被上訴人所提出之停靠費核算表雖包括台西及嘉義客運之班車在內，惟台西及嘉
　　義客運乃與被上訴人公司聯營，因此乃駛於該路線並停靠於該中途站，自合與系
　　爭福神中途站契約書之本旨，此已據證人范瓊美在原審供證綦詳（見原審卷第一
　　四五－一四六頁），是福神公司於原審主張此部分應予扣除，尚屬無據。上開核
　　算表及證人范瓊美所證既屬可信，其所憑核算之一之駛車單，乃被上訴人與司機
　　間計薪之參考，計薪後即已不存在乙節已經被上訴人供明在卷，上訴人請求被上
　　訴人提出，為不可能，亦無必要。綜上，被上訴人主張上開期間福神公司共應支
　　付停靠費八百五十三萬五千五百二十一元，上訴人為其連帶保證人，應與之連帶
　　給付上開款項，即屬有據，應予准許。
  (三)上訴人雖主張被上訴人於契約所定期間內有將部分班車改停於朝馬站及提供場地
    由台西、嘉義客運使用，並於該場地加設至中正機場之發車站，均屬違反福神中
　　途站契約之約定，已據福神公司課處懲罰性違約金，並主張與上開停靠費抵銷，
　　據此伊自可免責云云，而福神公司在原審固抗辯：本件被上訴人在路線未變更，
　　班次未減少情況下，任意減少停靠載有消費力強乘客之長途班車，即台北至高雄
　　、台南路線班車，令伊入不敷出，由被上訴人所提出之台北至高雄班車數，十月
　　份為五千一百六十四、十一月份降為三千五百十四、十二月份更降為二千二百九
　　十三車次，超過一半；台北至台南班車數，十月份為四千四百四十四車次，十一
　　月份降為三千五百五十八、十二月份則為二千七百十二，幾近一半，足資證明，
　　由於伊主要係倚靠被上訴人班車所載來之長途班車旅客消費需求而營運，今其違
　　約減少班車次達三分之一，且均係消費力強之高雄、台南長途班車，致到站旅客
　　消費金額降至原二分之一以下，令伊入不敷出。被上訴人此舉不啻直接切斷伊之
　　命脈，被上訴人嗣雖逐漸回復班車數，但斯時其班車座位數，由三十九位改為號
　　稱總統級座位僅二十人座，每班車減少載客量達二分之一，故表面上班車數逐漸
　　回復，但其靠站旅客人數依然減少三分之一以上。另一方面其多餘班車（因座位
　　少、班車數增加）則改停靠於「朝馬站」，此乃為何伊公司無法繼續經營之緣故
　　，其損害能不謂為不大等情，依民法第三百三十四條之規定，被上訴人依兩造合
　　約亦有大幅減少其停靠班車、將其班車改停靠新設立之「朝馬站」、變更班車座
　　椅位數（由一排左右各二位計四位，改為號稱總統級豪華座位一排才二位）、擅
　　將部分系爭停靠土地使用權，分別讓與台西客運公司及嘉義客運公司使用、擅自
　　設置台中至中正機場路線班車之發車站，與兩造契約僅允許設置轉運站之約定不
　　符合等違約事實，分別經伊多次通知及催告仍未改善，伊自得依約請求六百萬違
　　約金（若認兩造違約金約定為損害賠償總額性質，基於按月核給及繼續性性質，
　　則伊主張就被上訴人之連續違約行為應按月核計違約金三百萬元，合計九個月為
　　二千七百萬元）等語。惟此為被上訴人所否認，辯稱：依契約所定，於系爭場地
　　停車，係伊專屬之權利，非伊之義務，且依契約第七條所定，伊得視營業之需要
　　，而調整路線或增減班次，據此所為，並不違約。伊係於本件契約屆滿時起，始
　　於朝馬設中途站，並無於契約期間內將部分班車改停於朝馬站之情事，且台西及
　　嘉義客運與伊公司聯營，亦經福神公司之同意而停靠於同一場地，福神公司並付
　　畢第一年之停靠費，如其不同意，豈有付畢一年費用後始提出異議之理等語。
　　按，解釋契約固須探求當事人立約時之真意，不能夠拘泥於契約文字，但契約文
　　字業已表示當事人真意，無須別事探求者，即不得反捨契約文字而更為曲解，最
　　高法院十七年上字第一一一八號著有判例。經查，依系爭契約書第二條約定「契
　　約期間，乙方（指福神公司）無條件提供台中市西屯區○○○段九八、一○一、
　　一○二之三地號之土地三筆，全部面積六千八百五十五平方公尺，台中市西屯區
　　○○○段九七號內部土地約七百九十平分公尺，以上土地四筆，全部面積約七千
　　六百四十五平方公尺之土地及其附屬建物，即坐落於台中市○○路一百七十五號
　　，除乙方擺設攤位經營外，其餘地段專供甲方（指上訴人）各路線班車行駛高速
　　公司對開路線之班車中途休息、轉運、保養、洗車等之用」，則就該條約定之意
　　旨觀之，本件系爭合約雖名之為租賃契約書，然其給付內容則係由福神公司提供
　　土地及附屬建物，專供被上訴人各線班車行駛高速公路對開路線之班車中途休息
　　、轉運、保養、洗車等之用，且於其班車停靠時，福神公司就每一車次班次應給
　　付被上訴人五十元，並每日供應班車駕駛便當及點心（便當質量比照販賣部旅客
　　便當辦理），而由被上訴人提供其班車所帶來之旅客人潮供福神公司擺設攤位營
　　業之契約，是本件契約之給付本質上既與租賃契約以物租與他方使用、收益，他
　　方支付租金之契約內容有所不同，福神公司既係藉由被上訴人經營旅客運送，透
　　過班車所帶來之旅客人潮之商機，賺取買賣營收之利潤，然就其所約定之契約條
　　件，於第二條係約定福神公司所提供之地點，必需專供被上訴人使用，其所為約
　　定在約束福神公司除供被上訴人使用外，不得再同意由他人使用，僅被上訴人有
　　專屬停靠權，故被上訴人允許與之聯營之台西及嘉義客運共同使用，並不違中途
　　休息及轉運之契約本旨，且皆可由帶來之人潮，促進買賣商機，福神公司反而受
　　有利益，當無受害之可言。次就契約書第七條：「契約經營期間內，甲方（即被
　　上訴人）如因營運需要，需調整行駛路線或增減班次等，乙方（即福神公司）不
　　得異議。」而契約書第八條則復約定：「甲方若遷離他地設站時，乙方不得要求
　　任何賠償，惟甲方須在終止前三個月通知乙方」等約定觀之，並未要求被上訴人
　　保證提供多少以上之旅客人潮供福神公司擺設攤位營業，遑論是要求提供一定程
　　度之班次、或每班次一定要求有多少車位之載運量，反而約定被上訴人得因自己
　　營運之需要，得調整路線或增減班次，且其亦得隨時要求遷離他地設站，僅需於
　　終止前三個月通知福神公司即可。就此觀之，被上訴人於同一地點增設至中正機
　　場班車之發車站，除不違轉運之營業項目外，亦與調整行駛路線之本旨相合。被
　　上訴人苟有將部分班車改停於台中市朝馬站，亦與因其營運上之需要，而增減停
　　靠於福神站之班次之契約約定無違。況被上訴人乃於與福神公司契約期滿之前，
　　始於八十八年四月十六日向台灣省交通處公路局台中區監理所申請於台中市○○
　　○路○段八之一號增設上客站，即中途站，經會勘予以同意，此有被上訴人所提
　　出之台灣省交通處公路局台中區監理所八十八年五月六日（八八一中益三字第八
　　八五八七八八號函及所檢送之會勘紀錄影本乙件在卷可考（見本院卷第二五六－
　　二五八頁），並於八十八年八月二十四日始向馮清選五人承租台中港路之場地，
　　並經法院公證，作為正式設站之用，此有被上訴人提出之房屋及土地租約書在卷
　　可參（見本院卷第一三五－一四七頁），是被上訴人並無於本件契約所定之期間
　　內將系爭路線班車改停於朝馬站之事實。雖上開會勘後准許之路線為台中至台北
　　、高雄、台南、中正機場四條國道客運路線，而不包括本件系爭高雄至台北等八
　　條路線在內，惟被上訴人公司台北至高雄等八條南北對開客運路線於九十年五月
　　二十三日以前並未經核准於台中市停靠，迄於九十年四、五月間始經被上訴人提
　　出申請於台中市朝馬站設置轉運接駁站，經交通部路政司於九十年五月二十三日
　　以路台營九十字第一○七五八號函轉該公司補正資料審核中之事實，已據交通部
　　公路局以九十年七月三日九十路監督字第九○二四八四四號函查明函復本院在卷
　　（見本院卷第八二－八三頁），是上訴人以上述台中監理所函及會勘紀錄所示，
　　指反而可證被上訴人於朝馬站設站乃先於該會勘所同意之台中至台南四條路線，
　　洵屬無據。因而請求命被上訴人提出其於朝馬站正式設站之原始資料及營業紀錄
　　，核無必要。又證人范瓊美在原審雖證稱：「（八十七年十一月）朝馬站是否另
　　設中途站，我不清楚，但我知道朝馬站有售票營業」等語（見原審卷第一四五頁
　　），惟其所謂之售票營業，乃指台中發車，旅客只上車並無下車之情形，而屬與
　　福神公司簽約前即存在之事實，已據證人范瓊美在本院準備程序中到庭供證說明
　　在卷（見本院卷第二一八頁），核與被上訴人所提出之進款年報表之記載相符（
　　見本院卷第一九六－二○七頁），是尚難據此認定被上訴人有將部分班車於此期
　　間改停於朝馬站之情事。至於被上訴人公司於第二年停靠於福神中途站之班車班
　　次轉第一年為少，其原因何在不明，被上訴人指與社會經濟景氣及競爭因素有關
　　，非不可能。另其將坐車座椅改為總統級座椅，乃應營運之需要，凡此均難認有
　　何違約之可言。職是，福神公司以被上訴人所為已涉不完全給付之違約，而請求
　　懲罰性之違約金，藉與本件之停靠費相互抵銷，咸屬無據，上訴人執此主張免責
　　，為無理由，不應准許。
  (四)關於上訴人主張福神公司已以被上訴人受有相當於租金之不當得利予以抵銷部分
    ：
　　(1)福神公司復抗辯：被上訴人於契約期滿後，未經其同意仍續就系爭土地使用至
　　　八十八年十二月二十五日止，即被上訴人就系爭土地自八十八年十月一日至十
　　　二月二十五日止，每月應給付租金為五十八萬三千零三十八元，總租金為一百
　　　七十四萬九千一百十四元整等語，被上訴人對逾期部分雖不爭執，然主張：系
　　　爭契約乃約定由福神公司提供土地，供伊班車停靠之用，故停靠班次對於福神
　　　公司營運有利益，始由福神公司給付停靠費，伊對於其提供之土地並無收益之
　　　權，更不可能受有相當於租金之利益等語，又查，參照上開說明，本件契約之
　　　性質，僅係由福神公司提供土地及附屬建物專供被上訴人各線班車行駛高速公
　　　路對開路線之班車中途休息、轉運、保養、洗車等之用，且於其班車停靠時，
　　　福神公司就每一車次班次應給付被上訴人五十元，並每日供應班車駕駛便當及
　　　點心（便當質量比照販賣部旅客便當辦理），而由被上訴人提供其班車所帶來
　　　之旅客人潮供被上訴人擺設攤位營業之契約，是本件契約之給付本質上既與租
　　　賃契約以物租與他方使用、收益，他方支付租金之契約內容有所不同，蓋於福
　　　神公司所提供之土地及附屬物上，尚有其擺設攤位營業之使用，尚難認為被上
　　　訴人繼續停靠使用福神公司所提供之土地及附屬物，即完全享有系爭場地之不
　　　當利益，而被上訴人既於該段期間，繼續停靠該休息站，福神公司並未表示反
　　　對，並繼續享受其班車停靠所帶來之人潮，自難謂被上訴人有不當得利。是福
　　　神公司據此欲主張其對被上訴人有一百七十四萬九千一百十四元之相當租金之
　　　損害賠償，而欲抵銷本件之停靠費，為屬無據，上訴人據此主張免費，亦無理
      由。
　　(2)又福神公司固抗辯其於八十六年十月一日，為擴充營業設備及場地，向系爭土
　　　地之周圍土地（即坐落台中市○○區○○段五一二、五一六至五一九、五三○
　　　及五三一等地號土地）所有權人取得租賃權，原擬與被上訴人協商擴張使用面
　　　積範圍，然因被上訴人之公司負責人經改換而未果。詎被上訴人嗣後竟未經伊
　　　之同意，擅將其所屬班車停放其內，並另設置加油站（但未使用），顯屬無法
　　　律上之原因而受利益，致伊受損害，爰依法請求返還其所受相當於租金之不當
　　　得利，即伊就系爭土地自八十六年十月一日至八十七年十二月二十五日止，每
　　　月應給付租金為二十八萬七千二百五十元，累計為二十七個月，總租金為七百
　　　七十五萬五千七百五十元，伊亦得對被上訴人請求，併此請求抵銷云云，被上
　　　訴人則主張加油站部分係經福神公司同意於訂約後設置，雖已挖好油槽，因八
　　　十七年十約間兩方談不攏，就回復原狀未使用等語，經查，兩造契約書第三條
　　　約定：「甲方（即被上訴人）設置加油機、洗車機、停車償等，應由乙方（即
　　　福神公司）整地、舖設水泥及柏油提供甲方使用」，足見就兩造契約除就第二
　　　條所約定之地點，約定除由福神公司擺設攤位經營，其餘地段專供被上訴人各
　　　路線班車行駛高速公司對開路線之班車中途休息、轉運、保養、洗車等之用之
　　　外，福神公司尚需整地舖設水泥及柏油提供被上訴人設置加油機、洗車機、停
　　　車償等，是其另外租得土地供被上訴人設置加油槽本身即屬契約約定之事項，
　　　被上訴人設置加油槽自非無法律上之原因，況福神公司亦自承被上訴人事後未
　　　使用該油槽，亦未舉證證明被上訴人有停車於其內之事實，尚難據此認定被上
　　　訴人即受有其所稱之相當租金之不當得利，是福神公司此部分抵銷抗辯，更非
　　　有據，上訴人自無從據此免責。
　(五)關於被上訴人主張福神公司已抗辯被上訴人有債務不履行之損害賠償，並據以抵
　　銷部分：
　　福神公司於原審雖主張被上訴人未能持續提供月平均停靠車量約二萬車次（含台
　　西、嘉義客運及未登錄車班），反而為上開之減少班次之行為，並造成伊營業上
　　之重大損害，終導致無法經營，以變相方法，違反誠信履約條款，損害伊利益，
　　自八十八年二月份起將長途班車座椅改為所謂總統級豪華座，每班車座位數由三
　　十九人座降為二十人座，結果其停靠班車數雖逐漸恢復，但到站旅客數依舊減少
　　三分之一幅度，嚴重降低伊之營收，致伊營業收入驟減至二分之一以下云云。惟
　　查，如同前述，兩造間之契約書之約定既未要求被上訴人保證提供多少之旅客以
　　上之人潮供福神公司擺設攤位營業，亦無要求被上訴人應提供一定程度之班次、
　　或每班次一定要求有多少車位之載運量，反而約定被上訴人因自己營運之需要，
　　得調整路線或增減班次，且被上訴人亦得隨時要求遷離他地設站，僅需於於終止
　　前三個月通知福神公司即可等情，則縱認被上訴人有減少班次、車位座倚改為較
　　少之十九人座，以上開規定而言，尚難認有何債務不履行而須予賠償之情形可言
　　，上訴人自亦無從據此免責。
五、綜上所述，被上訴人之主張為有理由，上訴人之抗辯尚難採信，是被上訴人依據
　　所訂立之契約書、連帶保證契約、公司法第十六條之規定，請求上訴人與原審共
　　同被告福神公司連帶應給付八百五十三萬五千五百二十元，及自訴狀繕本送達上
　　訴人翌日即八十九年八月十八日起，至清償日止，按年息百分之五計算之利息，
　　為有理由，應予准許。原審法院因而為上訴人敗訴判決，並依被上訴人之陳明，
    酌定相當之擔保金額，准為假執行之宣告，依法尚無不合。上訴意旨仍執陳詞，
　　指摘原判決不當，聲明予以廢棄改判，為無理由，應予駁回。
六、原判決所命之給付，上訴人陳明願供擔保，請求為免予假執行之宣告，核與法律
    規定相符，爰酌定相當之擔保金額宣告之。
七、本件被上訴人請求上訴人與福神公司為連帶給付經原審認為有理由，上訴人雖以
    福神公司共同之事由上訴，惟既經本院認為無理由，其上訴之效力即不及於福神
    公司，爰無庸併列福神公司為上訴人。
八、本件判決之基礎已臻明確，兩造其餘之攻擊防禦方法及舉證，於判決結果均無影
　　響，毋庸一一論列，末此敘明。
九、據上論結，本件上訴為無理由，依民事訴訟法第四百四十九條第一項、第七十八
　　條、第四百六十三條、第三百九十二條，判決如主文。
中　　　華　　　民　　　國　　九十一　　年　　　七　　　月　　　九　　　日
~B1民事第五庭審判長法　官　陳滿賢
~B2　　　　　　　　法　官　邱森樟
~B3　　　　　　　　法　官　朱　樑
右為正本係照原本作成。
如對本判決上訴，須於收受判決送達後二十日內向本院提出上訴書狀，其未表明上訴
理由者，應於提出上訴後二十日內向本院提出上訴理由書（須按他造人數附具繕本）
，並繳納送達用雙掛號郵票拾份（每份參拾肆元）。
上訴時應提出委任律師或具有律師資格之人之委任狀；委任有律師資格者，另應附具
律師及格證書及釋明委任人與受任人有民事訴訟法第四百六十六條之一第一項但書或
第二項（詳附註）所定關係之釋明文書影本。
~B　　　　　　　　書記官　陳秀真
中　　　華　　　民　　　國　　九十一　　年　　　七　　　月　　 十二　　 日
附註：
民事訴訟法第四百六十六條之一（第一項、第二項）
對於第二審判決上訴，上訴人應委任律師為訴訟代理人。但上訴人或其法定代理人具
有律師資格者，不在此限。
上訴人之配偶、三親等內之血親、二親等內之姻親，或上訴人為法人、中央或地方機
關時，其所屬專任人員具有律師資格並經法院認為適當者，亦得為第三審訴訟代理人
。
　　　　　　　　　　　　　　　　　　　　　　　　　　　　　　　　　　　　Ｙ
